臺灣臺北地方法院民事裁定
110年度消債清字第126號
聲  請  人  
即  債務人  楊啟東  
代  理  人  謝杏奇律師
相  對  人  
即  債權人  富邦資產管理股份有限公司
                      設臺北市○○區○○里○○○路0段00號0樓
法定代理人  洪主民  


相  對  人  
即  債權人  台新資產管理股份有限公司

法定代理人  吳統雄  
相  對  人  
即  債權人  正泰資產管理有限公司

法定代理人  張龍根  
上列當事人間消費者債務清理事件，本院裁定如下：
    主  文
債務人楊啟東自民國110年10月27日下午4時起開始清算程序。
命司法事務官進行本件清算程序。
    理  由
一、按債務人不能清償債務或有不能清償之虞者，得依本條例所
    定更生或清算程序，清理其債務；債務人對於金融機構負債
    務者，在聲請更生或清算前，應向最大債權金融機構請求協
    商債務清償方案，或向其住、居所地之法院或鄉、鎮、市、
    區調解委員會聲請債務清理之調解，消費者債務清理條例（
    下稱消債條例）第3條、第151條第1項分別定有明文。此係
    採前置協商主義，是債務人於協商程序中，自應本於個人實
    際財產及收支狀況，依最大誠信原則，商討解決方案。如終
    究不能成立協商，於聲請更生或清算時，法院審酌上開條文
    所謂「不能清償或有不能清償之虞」，允宜綜衡債務人全部
    收支、信用及財產狀況，評估是否因負擔債務，而不能維持
    人性尊嚴之最基本生活條件，所陳報之各項支出，是否確屬
    必要性之支出，如曾有協商方案，其條件是否已無法兼顧個
    人生活之基本需求等情，為其判斷之準據。又法院開始清算
    程序之裁定，應載明其年、月、日、時，並即時發生效力。
    法院開始更生或清算程序後，得命司法事務官進行更生或清
    算程序，必要時得選任律師、會計師或其他適當之自然人或
    法人1人為監督人或管理人，復為同條例第83條第1 項、第1
    6條第1項所明定。
二、本件聲請意旨略以：債務人積欠債務金額達532,434元，未
    經法院裁定開始清算程序或宣告破產，爰聲請本院裁定清算
    等語。
三、經查：
  ㈠查債務人係於民國109年1月3日，向本院聲請清算，此有債務
    人之消費者債務清理(清算)聲請狀在卷可考，應無疑義。又
    依據債務人陳報之債權人清冊，債務人並未對金融機構負有
    債務，是債務人本件清算之聲請，自毋庸進行前置協商程序
    。準此，因債務人本件清算之聲請，程序要件已臻完備，是
    本院自應審酌，債務人是否已達不能維持最低生活條件，而
    有「不能清償債務或有不能清償之虞」之情形。　
　㈡債務人收入部分：
  ⒈查債務人陳稱其自聲請清算之日起，固定收入僅有打零工6,6
    00元、國民年金每月4,548元，合計為10,548元等語，並提
    出債務人之彰化銀行存摺影本為證。經查，依據本院職權調
    閱之債務人109年度稅務電子閘門所得調件明細表(見本院卷
    第27頁)，債務人109年間確無固定之工作收入，參酌債務人
    係39年出生，現年71歲，已屆退休年齡，此有債務人之戶籍
    謄本影本在卷可證，應足認債務人陳稱其並無固定工作，而
    係以打零工為生等情，堪信為真。又本院於110年5月13日以
    北院中民戊消110消債補180字0000000000號函詢勞動部勞工
    保險局有關債務人是否有請領勞保、勞退或國民年金等情(
    見本院卷第33頁)，經勞動部勞工保險局於110年5月18日，
    以保普生字第11013020010號函覆本院，債務人自105年1月
    起，確有領取國民年金，自109年1月起為每月4,548元(見本
    院卷第45頁至第47頁)。是以，依據前開說明，本院認應以
    每月10,548元(計算式：6,600元＋4,548元＝10,548元)，作為
    計算債務人清償能力之依據。
　⒉次查債務人名下財產部分，依據本院職權調閱債務人近三年
    之稅務電子閘門財產所得調件明細表查明，債務人名下並無
    任何財產；又經本院職權調閱債務人之高額壽險資訊連結作
    業資料，債務人名下亦無任何商業保單，堪認債務人名下並
    無可用於清償債務之財產。　
　㈢債務人每月必要生活費用支出部分：
　⒈按債務人聲請更生或清算時所提財產及收入狀況說明書，其
    表明每月必要支出之數額，與本條例第64條之2第1項、第2
    項規定之認定標準相符者，毋庸記載原因、種類及提出證明
    文件；債務人必要生活費用，以最近一年衛生福利部或直轄
    市政府所公告當地區每人每月最低生活費1.2倍定之。
　⒉查債務人主張，其本人每月生活必要支出之數額，應依臺北
    市每人每月最低生活費1.2倍計算等語。經查，債務人前開
    主張，依消債條例施行細則第21條第3項之規定，應毋庸記
    載原因、種類及提出證明文件。是以，本院認應以110年度
    臺北市每人每月最低生活費1.2倍，每月為21,201元，作為
    債務人每月生活必要支出之數額。
　㈣綜上所述，債務人目前每月平均收入為10,548元，扣除其每
    月必要生活費用支出21,201元後，已無餘額(計算式：10,54
    8元－21,201元﹤0元)。因債務人尚有債務至少532,434元待清
    償，應可認債務人確處於有不能清償之虞之客觀經濟狀態，
    而有藉助消費者債務清理制度調整其與債權人間之權利義務
    關係而重建其經濟生活之必要，自應許債務人得藉由清算程
    序清理債務。
四、據上論結，債務人係一般消費者，並未從事營業活動，依其
    全部收支及財產狀況，因有不能清償債務之情事，復查無消
    債條例第6條第3項、第8條或第82條第2項所定駁回清算聲請
    之事由存在，則債務人聲請清算，核屬有據，爰依首揭規定
    命司法事務官進行本件清算程序。
五、依消費者債務清理條例第11條第1項、第45條第1項、第16條
　　第1項，裁定如主文。　
中華民國110年10月27日
                    民事第二庭  法  官  陳雅瑩
以上正本係照原本作成。　　　　　　　　　
本件不得抗告。
本件已於110年10月27日下午4時公告。
中華民國110年10月27日
                                書記官　鄭以忻